【裁判字號】    95,台上,2363
【裁判日期】    950504
【裁判案由】    違反毒品危害防制條例
【裁判全文】
最高法院刑事判決            九十五年度台上字第二三六三號
    上  訴  人  甲○○
                        16號.
上列上訴人因違反毒品危害防制條例案件，不服台灣高等法院台
南分院中華民國九十五年二月二十三日第二審判決（九十四年度
上訴字第一０六二號，起訴案號：台灣雲林地方法院檢察署九十
四年度偵字第一０二五號），提起上訴，本院判決如下：
    主  文
原判決關於甲○○部分撤銷，發回台灣高等法院台南分院。
    理  由
本件原判決認定：上訴人甲○○明知安非他命係毒品危害防制條
例第二條第二項第二款所規定之第二級毒品，不得販賣、持有，
竟基於販賣安非他命牟利之概括犯意，連續自民國九十三年十一
月十一日起至同年十二月十五日止，由楊雙喜以0000000
000號行動電話撥打上訴人所持用之0000000000號
行動電話，向上訴人購買安非他命。雙方分別約定在雲林縣虎尾
鎮圓環附近之十字路口、虎尾鎮○○路二二六號「燦坤３Ｃ家電
」附近某處及上訴人位於虎尾鎮○○○路○段二之十二號住處等
地交易，每次以新台幣（下同）一千元之價格，由上訴人親自將
數量不詳之安非他命攜至上開地點販賣予楊雙喜，共計五次，合
計五千元。其又連續於九十三年十一月十一日、同年月十六日、
同年月二十日、同年月二十一日、同年月二十二日、同年十二月
三日，由張勝堂以0000000000號行動電話撥打上訴人
所持用之上開行動電話，向上訴人購買安非他命。雙方均約定在
虎尾鎮立仁國小前交易，每次以一千元之價格，由上訴人親自將
數量不詳之安非他命攜至上開地點販賣予張勝堂，共計六次，合
計六千元等情，因而撤銷第一審關於上訴人販賣第二級毒品部分
之不當科刑判決，改判仍論處上訴人連續販賣第二級毒品罪刑，
固非無見。
惟查：(一)、原判決於事實欄記載上訴人自九十三年十一月十一日
起至同年十二月十五日止，連續五次，每次均以一千元之價格販
賣安非他命予楊雙喜；又連續於九十三年十一月十一日、同年月
十六日、同年月二十日、同年月二十一日、同年月二十二日、同
年十二月三日六次販賣安非他命予張勝堂，每次價格亦均為一千
元等情，理由欄並援引證人楊雙喜、張勝堂於偵查中之證述資為
判決之基礎（見原判決第五頁第十一列至第二十列、第七頁第三
列至第二十二列）。然依卷內資料所載，楊雙喜於偵查中已陳稱
：「（自九十三年十一月十一日至同年十二月十五日，你大概總
共向甲○○買了多少次的毒品？）大概五、六次，我大概一個星
期跟甲○○買一次毒品」、「（金額大概都多少錢？）一千（元
）到三千（元）不等」、「（都是買何毒品？）安非他命」等語
（見偵查卷第二宗第二十頁），另張勝堂於偵查中亦證稱：「（
你用0000000000號行動電話跟甲○○聯絡何事？）向
甲○○購買毒品」、「（何種毒品？）安非他命」、「（買多少
錢？）……有時兩千元，有時一千元，有時三千元」（見偵查卷
第一宗第一一０頁、第一一一頁），再參酌楊雙喜於九十三年十
一月二十四日以電話與上訴人聯絡購買安非他命時，曾稱要購買
「半仔」，於第一審亦稱「半仔」即「半錢」，並稱：有時伊只
有一千元，就叫甲○○代為購買，甲○○有二千元，我們就合資
購買半錢云云，似謂「半仔」即「半錢」安非他命之價格為三千
元等情綜合而觀，上訴人每次販賣予楊雙喜、張勝堂之安非他命
究為一千元、二千元、抑三千元，即值詳酌（原判決已認定楊雙
喜並非與上訴人合買）。實情為何？因關販賣毒品所得財物之沒
收，原審未進一步予以究明，遽認上訴人每次販賣毒品所得均為
一千元，據此諭知沒收販賣毒品所得一萬一千元，自嫌速斷。(二)
、毒品危害防制條例第十九條第一項規定，犯該條例第四條之罪
者，其供犯罪所用之物，沒收之，如全部或一部不能沒收時，追
徵其價額或以其財產抵償之。係採義務沒收主義，故如犯該罪所
用之物屬被告或共犯所有，即應依上開規定宣告沒收。原判決事
實欄既記載上訴人係以0000000000號行動電話供其販
賣安非他命之用（見原判決第二頁第六列、第十六列、第十七列
），則該行動電話機是否屬上訴人所有？應否併依上揭規定宣告
沒收？即待究明。原審就此未根究明白，並於理由內說明不予宣
告沒收之理由，亦有未洽。以上，或為上訴意旨所指摘，或係本
院得依職權調查之事項，應認原判決關於上訴人部分有撤銷發回
更審之原因。
據上論結，應依刑事訴訟法第三百九十七條、第四百零一條，判
決如主文。
中    華    民    國  九十五  年    五    月    四    日
                      最高法院刑事第十一庭
                          審判長法官  謝  俊  雄
                                法官  陳  世  雄
                                法官  魏  新  和
                                法官  吳  信  銘
                                法官  徐  文  亮
      本件正本證明與原本無異
                                      書  記  官
中    華    民    國  九十五  年    五    月    十    日
                                                      Ｑ


司法院資訊處製作；財團法人民間司法改革基金會備份。
